臺灣高等法院高雄分院刑事判決　　　　　　　　　　　九十一年度上訴字第八四號
　　上　訴　人　台灣高雄地方法院檢察署檢察官
　　被　　　告　乙○○
　　被　　　告　甲○○
右上訴人因被告違反電業法案件，不服臺灣高雄地方法院九十年度訴字第九三三號中
華民國九十年十一月二十三日第一審判決（起訴案號：臺灣高雄地方法院檢察署九十
年度偵字第四六０三號），提起上訴，本院判決如左：
      主  文
原判決關於乙○○部分撤銷。
乙○○以加裝電子設備改變電度表功能，讓電度表轉速變慢之方法，使電度表失效不
準，處有期徒刑參月，如易科罰金，以佰元折算壹日。緩刑貳年。
原判決關於甲○○部分上訴駁回。
      事  實
一、乙○○自民國六十八年起住於高雄市○○區○○里○○○路二二四號，並向臺灣
    電力股份有限公司（下稱臺電公司）鳳山區營業處申請用電，並由台電公司裝設
    電度表（電表號碼00000000號，起訴書誤為計費之電號一八─三四─六
    九九六─二四），詎其竟意圖為自己不法之所有，於八十五年七月間某日，私自
    撬開（未毀損）上述電度表外之封印鎖，在電度表內，以加裝電子設備改變電度
    表功能，讓電度表轉速變慢之方法，使電度表計量失效不準，藉此方法減繳電費
    而竊電使用。嗣於八十九年（起訴書誤繕九十年）一月六日經臺電公司鳳山區營
    業處稽查人員洪順發檢查上述電度表發覺有異，報警循線查獲。
二、案經高雄市政府警察局苓雅分局移送台灣高雄地方法院檢察署檢察官偵查起訴。
      理  由
壹、撤銷改判部分：
一、訊據被告乙○○否認有何前開竊電犯行，辯稱伊住處前裝設之電度表，不知係何
    人加裝電子設備改變電錶功能云云。惟查：
  (一)臺電公司人員洪順發於八十九年一月六日前往稽查裝設於被告住處之電度表（電
    表號碼00000000號，計費之電號則為一八─三四─六九九六─二四），
    印鎖有撬開再裝入痕跡，拆除檢查其內部構造，可見該電錶內部電壓線圈引線串
    接一只電子零件降低電壓值，導致電錶圓盤轉速變慢，串接之電子零件電阻值愈
    大，電錶圓盤轉速愈慢，計量愈少。而乙○○自八十年一月二十六日開始使用該
    電錶，於八十五年四月份、六月份之用電量分別為一千二百五十八度、一千四百
    二十八度，但同年八月份之用電尖峰時段之電量僅有七百四十二度，嗣於八十九
    年一月六日經臺電公司稽查發現有異換裝電錶後，該電錶之用電隨即回升至一千
    一百四十一度至一千七百五十二度等事實，業據證人洪順發迭於警訊（見警卷第
    六頁反面）、偵查（見偵查卷第頁十四）、原審（見原審卷第三六頁）及本院調
    查中（見本院卷第二二、二三頁）證稱屬實，並有現場稽查照片七張（見警卷第
    十五頁，原審卷第二三至二五頁）、用電實地調查書一紙（見警卷第十頁），臺
    電公司鳳山區營業處九十年六月二十日鳳區稽字第九○○六─○二五一號函一份
    （見原審卷第二二頁）、用電查詢資料表四份（見偵查卷第二八至三十、三四頁
    ）在卷可稽，則被告住處前述電度表，確有遭以加裝電子設備改變電度表功能，
    讓電度表轉速變慢之方法，使電度表計量失效不準，藉此方法減繳電費而竊電使
    用等事實，堪予認定。
  (二)被告乙○○與其妻甲○○於偵查中自承渠在前揭住所已居住約二十二年一節（見
    偵查卷第十三頁反面），又上開電度表於八十年一月二十六日啟用，於八十五年
    四月份、六月份之用電量分別為一千二百五十八度、一千四百二十八度，但同年
    八月份之用電量僅有七百四十二度，明顯與用電需求之情形不符（七、八月份係
    夏季），此有前述用電查詢資料表在卷足憑，是衡諸社會客觀認知，足以推斷認
    定被告住處之上述電度表係於八十五年七月間遭以前開方法變更，致使電度表計
    量失效不準。
  (三)被告乙○○於原審審理時亦供明「電費是伊繳納，設籍及家人沒有拿錢給伊」等
    語甚明（見原審卷第四七頁），又被告於本院調查中亦供述「伊住處戶籍內七人
    ，黃萬係伊友人，其他則係家人」等語（見本院卷第二四頁），而黃萬之戶籍係
    八十七年九月十五日始遷入被告住處（見原審卷第五十頁之法務部戶役政連結作
    業系統），則被告既係負擔電費之人，除其有竊電之實際利益外，參諸常情，其
    他第三人豈有自行花費電子設備，而協助改變被告住處電度表之必要。
  (四)綜上所述，被告乙○○所辯上情，顯係卸責之詞，不足採信。至於被告住處其他
    二只電度表，雖未檢查出有何竊電異狀，固據證人洪順發於本院證述在卷（見本
    院卷第二二頁），然此僅足以證明被告未對其他二只電度表為竊電舉措，尚難據
    以推論被告即未為上述竊電之舉，另被告於偵查中提出之電費繳納收據及金融機
    關轉帳繳費證明等件，亦僅證明被告於台電公司稽查前，有按電度表計量繳費之
    事實，是此部份難採為有利被告之證據認定，附此敘明。被告前揭違反電業法犯
    行，堪以認定。
二、核被告乙○○所為，係犯電業法第一百零六條第三款之竊電罪。公訴人雖認被告
    乙○○與原審同案被告甲○○間，有犯意之聯絡及行為之分擔，應論以共同正犯
    等語，然被告甲○○被訴犯罪既不成立（如後所述），自難成立上揭共同正犯，
    附此敘明。
三、原審未予詳查本案相關之直接與間接證據，遽信被告乙○○所辯而諭知無罪之判
    決，即有未洽。上訴人上訴指摘原判決關於被告乙○○部分不當為有理由，原審
    此部份，自應予以撤銷改判。爰審酌被告乙○○犯罪動機係為圖一己私利，犯罪
    手段及情節對電費計量核算正確性之危害，念其尚無犯罪前科紀錄（臺灣高等法
    院被告全國前案紀錄表，見本院卷第十四頁）等一切情狀，量處如主文第二項所
    示之刑。又被告乙○○行為後，刑法第四十一條業經立法院於九十年一月四日修
    正為第四十一條第一項：「犯最重本刑為五年以下有期徒刑之刑之罪，而受六個
    月以下有期徒刑或拘役之宣告，因身體、教育、職業、家庭之關係或其他正當事
    由，執行顯有困難者，得以一元以上三元以下折算一日，易科罰金。」，並經總
    統於九十年一月十日公布施行，將易科罰金之適用範圍擴大為最重本刑五年以下
    有期徒刑之罪，而易服勞役及期間、數罪併罰之定執行刑、緩刑及易以訓誡、易
    科罰金各事項，均應依新法〈最高法院二十四年七月民刑庭總會（二）意旨參照
    〉，本件被告行為後，法律業已變更，且修正後之法律有利於被告，爰依刑法第
    二條第一項前段之規定，應適用修正後刑法第四十一條第一項前段規定，諭知易
    科罰金之折算標準。末查被告乙○○前未曾受有期徒刑以上之宣告，此有台灣高
    等法院被告全國前案紀錄表一紙在卷，因一時思慮欠週而罹刑章，犯後亦與台電
    公司達成分期清償竊電所生之積欠電費等情，亦據證人洪順發於本院證實在卷（
    見本院卷第二三頁），並有追償電度紀錄表一份足參（見原審卷第三九之二頁）
    ，經此次偵審程序及刑之宣告，應知警惕而無再犯之虞，本院認其所受宣告之刑
    ，以暫不執行為適當，併予宣告緩刑二年。
貳、上訴駁回部分：
一、公訴意旨略以：被告甲○○與其夫乙○○自六十八年起即居住在高雄市○○區○
    ○里○○○路二二四號，竟共同意圖為自己不法之所有，於八十五年七月間某日
    ，私自在臺電公司鳳山區營業處設於該處之前述電度表內，加裝電子設備，改變
    內部功能讓電錶轉速變慢，使電錶計量失準，藉此方法竊取電流使用。嗣經臺電
    公司鳳山區營業處稽查發覺。因認被告甲○○亦共同涉犯電業法第一百零六條第
    三款之竊電罪嫌。
二、按犯罪事實應依證據認定之，無證據不得推定其犯罪事實；又不能證明被告犯罪
    者，應諭知無罪之判決，刑事訴訟法第一百五十四條、第三百零一條第一項分別
    定有明文。次按認定不利於被告之事實，須依積極證據，苟積極證據不足為不利
    於被告事實之認定，即應為有利於被告之認定，更不必有何有利之證據。而認定
    犯罪事實所憑之證據，雖不以直接證據為限，間接證據亦包括在內，然而無論為
    直接或間接證據，其為訴訟上之證明，須於通常一般人均不致有所懷疑，而得確
    定其為真實之程度者，始得據為有罪之認定，最高法院分別著有三十年上字第八
    一六號及七十六年臺上字第四八九六號判例足資參照。
三、公訴人認被告甲○○涉犯上開罪嫌，係以前揭用電查詢資料表、用電實際調查書
    、現場照片四張及被告甲○○與其夫乙○○已於上述電度表裝置處所居住達二十
    二年，除被告夫妻外，第三人並無改變上開住所電錶之必要等情為據。然訊據被
    告甲○○否認有何被訴竊電犯行，辯稱伊夫妻並無加裝電子設備於上述電度表，
    台電人員稽查時，係伊在場，但根本不知竊電情形等語。經查：
  (一)臺電公司人員洪順發於八十九年一月六日前往稽查裝置於被告住處之前述電度表
    ，發現封印有破壞痕跡，經拆除檢查其內部構造，可見該電表內部電壓線圈引線
    串接一只電子零件降低電壓值，導致電表圓盤轉速變慢，串接之電子零件電阻值
    愈大，電表圓盤轉速愈慢，計量愈少，則被告住處前述電度表，固有遭以加裝電
    子設備改變電度表功能，讓電度表轉速變慢之方法，使電度表計量失效不準，藉
    此方法減繳電費而竊電使用等情，已如前述，惟此一電度表因加裝電子設備，而
    使計量失效不準之結果，尚不足以推論被告甲○○即有與其夫被告乙○○，有共
    同以上開方法達其竊電目的之犯意聯絡或行為分擔。
  (二)被告乙○○確有前揭電業法第一百零六條第三款之竊電罪責，已如前述，但其於
    原審審理時亦供明「電費是伊繳納，設籍及家人沒有拿錢給伊」等語在卷（見原
    審卷第四七頁），並無其他不利於被告甲○○之供述，又證人洪順發於偵查中證
    稱「伊沒有辦法檢查出電表是何時破壞的」等語（見偵查卷第十四頁），則依本
    件卷內相關證人及同案被告之證詞，亦難採為推論被告甲○○有何被訴竊電共犯
    之證據。此外被告甲○○與其夫雖共同居住該處多年，但被告甲○○既不負擔繳
    納電費之情，自難僅以其係被告乙○○之配偶，依民間習慣同係分擔家庭費用之
    人，遽以認定其有竊電之利害關係，推論必有與其夫被告乙○○互有竊電之犯意
    聯絡之共犯事實。
  (三)綜上所述，公訴人所舉之起訴依據，不足以證明被告甲○○確有與其夫被告乙○
    ○，共犯以其他方法之竊電事實，在無其他積極證據以供調查參酌，尚難僅因被
    告甲○○住處電度表，有加裝電子零件致用電量減少之情，遽予推論其有共犯公
    訴意旨指涉之竊電罪嫌，此外，復查無其他具體事證，足資證明被告甲○○被訴
    各情屬實，揆諸前揭說明，自不能證明被告甲○○犯罪。
四、原審以不能證明被告甲○○犯罪，判決被告甲○○無罪，並無不合。上訴人即公
    訴人仍執前詞，指摘原判決關於被告甲○○部分不當，此部份上訴並無理由，應
    予駁回。。
據上論斷，應依刑事訴訟法第三百六十八條、第三百六十九條第一項前段、第三百六
十四條、第二百九十九條第一項前段，電業法第一百零六條第三款，刑法第十一條前
段、第四十一條第一項、第七十四條第一款，罰金罰鍰提高標準條例第一條前段、第
二條，判決如主文。
本案經檢察官張其主到庭執行職務。
中        華        民          國    九十一    年    二  月    十八    日
                              臺灣高等法院高雄分院刑事第六庭
                                  審判長法官  王憲義
                                        法官  謝靜雯
                                        法官  張意聰
右正本證明與原本無異。
如不服本判決應於收受本判決後十日內向本院提出上訴書狀，其未述上訴理由者，
並得於提起上訴後十日內向本院補提理由書狀（均須按他造當事人之人數附繕本)「
切勿逕送上級法院」。
                                      書記官  王婉蓉
中    華    民    國     九十一     年       二       月     二  十     日
附錄本件論罪科刑法條：
電業法第一百零六條
有左列行為之一者為竊電，處五年以下有期徒刑、拘役或五百元以下罰金 ：
一  未經電業供電，而在其供電線路上私接電線者。
二  繞越電度表或其他計電器，損壞或改動表外之線路者。
三  損壞或改變電度表、無效電力計、其他計電器之構造，或以其他方法使其失效不
    準者。
四  在電價較低之線路上，私接電價較高之電器者。
五  包燈用戶，在原定電燈盞數及瓦特數以外，私自增加盞數或瓦特數者
    。
六  電力用戶，在原申請馬力數、瓩數或仟伏安數以外，私自增加馬力數
    瓩數或仟伏安數者。
                                                                        Ｆ
